【裁判字號】    99,抗,1983
【裁判日期】    991231
【裁判案由】    假扣押
【裁判全文】
臺灣高等法院民事裁定                  99年度抗字第1983號
    抗告人  張英文
抗告人因與葉天榜間聲請假扣押事件，對於中華民國99年12月7
日臺灣桃園地方法院99年度裁全字第148號所為裁定提起抗告，
本院裁定如下：
    主  文
抗告駁回。
抗告費用由抗告人負擔。
    理  由
一、按債權人就金錢請求或得易為金錢請求之請求，欲保全強制
    執行者，得聲請假扣押。假扣押，非有日後不能強制執行或
    甚難執行之虞者，不得為之，民事訴訟法第522條第1項、第
    523條第1項定有明文。所謂不能強制執行，如債務人浪費財
    產，增加負擔，或就其財產為不利益之處分，將成為無資力
    之情形等是，所謂恐難執行，如債務人將移住遠方或逃匿是
    也（最高法院19年抗字第232號判例意旨參照）。又按請求
    及假扣押之原因應釋明之。債權人就請求及假扣押之原因釋
    明如有不足，而債權人陳明願供擔保或法院認為適當者，法
    院得定相當之擔保，命供擔保後為假扣押，此觀同法第526
    條第1、2項規定即明。是聲請假扣押，就請求及假扣押之原
    因，債權人應先予釋明，至使法院信其請求及假扣押之原因
    大致為適當始可。僅於其釋明不足時，法院為補強計，於債
    權人陳明就債務人可能遭受之損害願供擔保並足以補釋明之
    不足，始得命供擔保後為假扣押（民事訴訟法第526條第2項
    立法理由參照），非謂法院於債權人未為釋明，僅陳明願供
    擔保時，即得為命提供擔保之假扣押裁定。
二、本件抗告人主張：因相對人給付遲延之債務不履行行為，致
    伊受有積欠銀行債務新臺幣（下同）65萬4,856元之損害及
    財產遭法院強制執行拍賣損失135萬元之損害，另對於伊人
    格權亦造成損害，相對人應賠償伊30萬元，相對人合計對於
    伊負有230萬4,856元之債務。伊已提起民事訴訟，現繫屬於
    原法院審理中，於本案訴訟確定前，如相對人積極處分財產
    及收取債權，必造成日後伊有不能強制執行之虞，顯見相對
    人有浪費財產、增加負擔、移住遠方、逃匿無蹤、隱匿財產
    等情事，若未能對相對人為保全程序，必造成日後伊之債權
    無法滿足。伊並無調查權，無從積極調查相對人有無日後不
    能強制執行或甚難執行之虞，但伊已盡最大之能事為釋明，
    爰聲請就相對人之財產在230萬4,856元範圍內准予假扣押，
    並願供擔保以代釋明之不足等語。
三、查，抗告人主張伊對於相對人有230萬4,856元之債權存在，
    經起訴請求後，刻由原法院審理中，伊於起訴狀附帶提出土
    地登記謄本及異動清冊、不動產買賣契約書、土地租賃契約
    書、租金支票、98年度司促字第9706號支付命令裁定及聲請
    狀、98年度司執字第35227號執行卷宗部分資料、執行法院
    函及分配表、債權讓與契約書為證，充其量僅可認抗告人就
    假扣押本案請求已為釋明。惟按民事訴訟法第284條規定，
    釋明事實上之主張者，得用可使法院信其主張為真實之一切
    證據。但依證據之性質不能即時調查者，不在此限。本件抗
    告人於聲請狀及抗告狀雖均記載：相對人積極處分財產及收
    取債權，必造成日後伊有不能強制執行之虞，顯見相對人有
    浪費財產、增加負擔、移住遠方、逃匿無蹤、隱匿財產等情
    事，若無對相對人為保全程序，必造成日後伊之債權無法滿
    足等語，然此僅屬抗告人之主張或陳述，與釋明有別。而抗
    告人就其主張之上開事實，未提出任何可使法院信其主張為
    大致真實之證據，顯就假扣押之原因全未釋明。抗告人亦不
    得以無調查權，解免其釋明之責。是本件抗告人就假扣押原
    因未為釋明，難認屬「釋明不足」之情形，縱抗告人陳明願
    供擔保，依首開說明，仍不應准許假扣押之聲請。從而，原
    法院裁定駁回抗告人本件假扣押之聲請，於法並無不合。抗
    告意旨指摘原裁定不當，求予廢棄，委無理由，應予駁回。
四、據上論結，本件抗告為無理由，爰裁定如主文。
中    華    民    國    99    年    12    月    31    日
                  民事第十三庭
                      審判長法  官  蕭艿菁
                            法  官  楊絮雲
                            法  官  林麗玲
正本係照原本作成。
本裁定除以適用法規顯有錯誤為理由外，不得再抗告。如提起再
抗告，應於收受後10日內委任律師為代理人向本院提出再抗告狀
。並繳納再抗告費新台幣１千元。
中    華    民    國   100    年    1     月    3     日
                              書記官  陶美玲

司法院資訊處製作；財團法人民間司法改革基金會備份。
